最高法院刑事判決　　　　　　　　　　　　　　　　八十七年度台上字第八八○號
　　上訴人　彭富鈺
　　被　告　甲○○
右上訴人因自訴被告偽造有價證券等罪案件，不服台灣高等法院台中分院中華民國八
十六年十月二十三日第二審判決（八十五年度上訴字第一五二三號，自訴案號：台灣
南投地方法院八十四年度自字第七七號），提起上訴，本院判決如左：
    主  文
上訴駁回。
    理  由
一偽造有價證券罪部分：
按刑事訴訟法第三百七十七條規定，上訴於第三審法院，非以判決違背法令為理由，
不得為之。是提起第三審上訴，應以原判決違背法令為理由，係屬法定要件。如果上
訴理由狀並未依據卷內訴訟資料，具體指摘原判決不適用何種法則或如何適用不當，
或所指摘原判決違法情事，顯與法律規定得為第三審上訴理由之違法情形，不相適合
時，均應認其上訴為違背法律上之程式，予以駁回。本件上訴意旨略稱：(一)天佑公司
既未經設立登記，則該公司認股書之合法性暨認股書上簽名印文是否均經有關單位同
意蓋用，原審並未查證明確，顯有違背法令之處。(二)依卷附上訴人購買天廬育樂事業
股份有限公司（下稱天廬公司）及太仁開發事業股份有限公司（下稱太仁公司）股票
錄音帶、譯文及存證信函，已足認證人李賜斌所言不實，原判決遽以李賜斌另案不起
訴處分之理由，作為判決基礎，認定被告並無偽造有價證券犯行，殊嫌速斷。原審應
傳訊證人詳加查明，乃未予調查，即有應於審判期日調查之證據未予調查之違法。(三)
天廬公司所出具上訴人之持股證明為五千三百四十股，惟上訴人實際登記於台灣省建
設廳之股東名簿為五千股；另太仁公司所出具上訴人之持股證明為七千二百六十股，
惟上訴人實際登記於台灣省建設廳之股東名簿為九千股，原審並未就登載不實之狀況
加以說明，遽認被告並無偽造有價證券犯行，亦有應調查之證據未予調查之違法。(四)
被告辯稱自民國八十年初始擔任天廬公司及太仁公司之董事長，並稱其非天佑公司之
董事長，不知天佑公司之事，此顯為卸責之詞，蓋此與天廬公司致函台灣南投地方法
院檢察署之函文不符，倘被告不知天佑公司之事，則何須於函文內詳述天佑公司之由
來，足見被告所言不實，原審未察，未予論斷二者之差異，亦有理由不備之違法等語
。
惟查本件原判決以上訴人在第一審自訴意旨略稱：被告甲○○以天佑公司名義發行新
台幣三億元之認股書，對外募股詐財，因認被告涉犯偽造有價證券罪嫌云云，而經審
理結果，以被告犯罪尚屬不能證明，因而維持第一審關於此部分無罪之判決，駁回上
訴人在第二審之上訴，已明其認定之理由，從形式上觀察，並無違背法令之情形存
在。而天佑公司雖未經設立登記，但該公司認股書乃係在被告取得天廬、太仁公司股
權加入為股東之前，由當時董事長李瑞河、常務董事李瑞斌、李瑞賢、李勝治等人簽
名印製發行，被告並未參與發行，有天佑公司認股書影本可稽，並為上訴人於原審調
查時所不爭執，被告既未參與發行天佑公司認股書，即無偽造可言。原審縱未就天佑
公司認股書之發行有無經過相關機關之核准同意，作無益之調查，尚難執此指摘為有
應調查之證據未予調查之違法。又原判決已就天廬公司、太仁公司所出具上訴人之持
股證明，與台灣省建設廳股東名簿所載持股數不符情形，說明其原委，並無理由不備
可言。再原審究應傳訊何人為如何之調查，上訴意旨並未具體指摘，顯非適法之第三
審上訴理由，此部分上訴為違背法律上程式，應予駁回。
二偽證罪部分：
查第三審上訴書狀，應述上訴之理由，其未述者，得於提起上訴後十日內補提理
由書於原審法院，已逾上述期間，而於第三審法院未判決前仍未提出上訴理由書狀者
，第三審法院應以判決駁回之，刑事訴訟法第三百八十二條第一項、第三百九十五條
後段規定甚明。本件上訴人因自訴被告偽證罪部分，不服原審判決，於民國八十六年
十一月十七日提起上訴，並未述理由，迄今逾期已久，於本院未判決前仍未提出，
依上開規定，此部分上訴自非合法。
三詐欺、侵占、業務上文書登載不實等罪部分：
按刑事訴訟法第三百七十六條所列各罪之案件，經第二審判決者，不得上訴於第三審
法院，法有明文。上訴人自訴被告詐欺、侵占、業務上文書登載不實罪部分，原審維
持第一審無罪之判決，駁回上訴人在第二審之上訴，核屬刑事訴訟法第三百七十六條
第一、三、四款之案件。依首開說明，既經第二審判決，自不得上訴於第三審法院，
上訴人竟復提起上訴，顯為法所不許。
據上論結，應依刑事訴訟法第三百九十五條，判決如主文。
中      華      民      國    八十七    年      三      月      十二    日
                              最高法院刑事第三庭
                                  審判長法官  蔡  詩  文
                                        法官  莊  登  照
                                        法官  洪  明  輝
                                        法官  蔡  清  遊
                                        法官  邵  燕  玲
      右正本證明與原本無異
                                              書  記  官
中      華      民      國    八十七    年      三      月      十八    日
